臺灣高等法院臺南分院刑事判決
110年度上訴字第737號
上  訴  人  
即  被  告  鄭善良



選任辯護人  郭俊銘律師（扶助律師）
上列上訴人即被告因毒品危害防制條例等案件，不服臺灣臺南地
方法院109年度訴字第1572號中華民國110年4月20日第一審判決
（起訴案號：臺灣臺南地方檢察署109年度偵字第22673號，移送
併辦案號：同署110年度偵字第2093號），提起上訴，本院判決
如下：
    主  文
原判決關於附表編號4轉讓禁藥暨定應執行刑部分撤銷。
乙○○犯轉讓禁藥罪，處有期徒刑伍月。扣案甲基安非他命壹包（
含包裝袋壹只，檢驗後淨重零點陸伍貳公克）沒收銷燬之。
其他上訴駁回。
    事  實
一、乙○○明知甲基安非他命為毒品危害防制條例第2條第2項第2
    款公告列管之第二級毒品，亦經行政院衛生署（現改制為衛
    生福利部）明令公告列為禁止使用之毒害藥物，屬藥事法列
    管之禁藥，不得非法持有、販賣，亦不得轉讓及持有，竟分
    別為下列犯行：
  ㈠基於販賣第二級毒品甲基安非他命以營利之犯意，以門號000
    0000000號行動電話所綁定之LINE通訊軟體與甲○○、盧振民
    聯絡毒品交易事宜後，於附表編號1至3所示之時間、地點，
    以附表編號1至3所示之價格，分別販賣如附表編號1至3所示
    數量之第二級毒品甲基安非他命與甲○○、盧振民。
  ㈡基於轉讓禁藥甲基安非他命之犯意，於民國109年11月30日14
    時30分許，在其位於臺南市○○區○○街0號之住處，轉讓含袋
    重約0.94公克之禁藥甲基安非他命1包（檢驗前淨重0.664公
    克）與吳卓翰。嗣二人於同日14時45分許，自上址離開時，
    為警在臺南市○○區○○○街0號前查獲，於乙○○身上扣得SAMSUN
    G廠牌行動電話1支（含0000000000門號SIM卡1張），於吳卓
    翰身上扣得上開禁藥甲基安非他命1包。
二、案經臺灣臺南地方檢察署檢察官指揮暨臺南市政府警察局第
    一分局移送同署檢察官偵查起訴及移送併辦。
    理  由
壹、程序事項
一、被告乙○○雖於原審審理時到庭，然自110年6月29日為臺灣臺
    南地方檢察署（下稱臺南地檢署）發布通緝，迄未緝獲（本
    院卷第137、334頁），目前所在不明，被告於本院110年10
    月12日準備程序及同年11月16日審理期日均未到庭，應行送
    達之準備程序及審判程序期日通知書，無從送達，本院於11
    0年8月12日裁定依法為公示送達，各次期日通知均經公告，
    有本院公示送達裁定、本院與臺南市永康區公所公告在卷可
    稽（本院卷第167、171、175、249、261頁），是被告經合
    法傳喚，無正當理由不到庭，爰依刑事訴訟法第371條規定
    ，不待其陳述，逕行判決。
二、本件以下所引用具傳聞性質之供述證據，檢察官、被告乙○○
    及辯護人於原審言詞辯論終結前，均未爭執其證據能力(原
    審卷第97頁)，嗣於本院審理時，檢察官及辯護人均同意列
    入本案證據（本院卷第120、217、294頁），本院審酌前開
    證據之作成或取得之狀況，並無非法或不當取證，亦無顯不
    可信或證明力明顯過低之情事，均認為適當，依刑事訴訟法
    第159條之5規定，均有證據能力。至於以下所引用之非供述
    證據，並無證據證明係實施刑事訴訟程序之公務員違背法定
    程序所取得，且經本院於審理程序逐一提示而為合法調查，
    與本案待證事實間復具相當關聯性，自得據為裁判基礎。
貳、認定犯罪事實所憑之證據及理由
一、附表編號1販賣甲基安非他命
　㈠被告於警詢、偵查及原審109年12月31日移審訊問時均矢口否
    認附表編號1所示販賣甲基安非他命犯行，辯稱：伊是向甲○
    ○購買甲基安非他命等語，嗣於原審準備程序及原審審理時
    始坦承此部分犯行。辯護人則以：被告於警詢陳稱：甲○○曾
    找伊一起去討債，但該給伊的錢，甲○○沒有給等語，足徵被
    告與甲○○間本即有糾紛，且觀被告與甲○○之LINE通訊截圖，
    僅可知被告與甲○○於109年5月27日僅有通話4次，尚無任何
    販賣第二級毒品之暗語或邀約，僅憑甲○○警詢、偵訊之證言
    ，尚嫌速斷。又本案無其他證據可佐證被告購入毒品後交付
    甲○○前，有意圖賺取差價以營利之意思，本諸罪疑惟輕原則
    ，應以轉讓或幫助罪名相繩等語，為被告辯護。
　㈡經查：
　⒈被告於109年12月1日警詢及同日偵查中羈押訊問時陳述：曾
    與甲○○一起去討債，有討到債，該給伊給錢，甲○○沒有給，
    二人鬧得不是很高興，後來他就沒消息了等語（109年度偵
    字第22673號卷〈下稱偵22673號卷〉第15頁，聲羈卷第27頁）
    ，已為證人甲○○於本院審理時否認，並證稱：與被告沒有恩
    怨，就是跟他買毒品的關係等語（本院卷第304頁）。參以
    被告於109年12月29日警詢陳述：109年10月23日前後，在伊
    住處有向甲○○購買甲基安非他命，另於同年11月17日至11月
    24日期間，先後2次在臺南市○○○○前，向甲○○購買甲基安非
    他命，價金分別為新臺幣（下同）4,000元及5,000元，伊駕
    駛姐夫所有銀色TOYOTA自小客車與甲○○騎乘重機車交易等情
    （原審卷第65-67頁），經警分別調取被告駕駛之車號00-00
    00號自小客車與甲○○騎乘之021-LVK重機車行車軌跡，二車
    於109年11月20日22時至翌日凌晨1時許，均有行經臺南市○○
    ○○附近之臺南市○○○路、○○、○○及○○路等路段之影像予被告
    閱覽，被告即稱：該時段即伊與甲○○交易毒品之時等語（原
    審卷第152-156頁），則被告雖於109年12月1日警詢陳述與
    甲○○因共同討債發生金錢爭議後，甲○○即無消息，但實際上
    二人於109年11月20日晚上至翌日凌晨時分仍有來往，觀之
    證人甲○○於本院證稱：被告常常約我出去等語（本院卷第30
    5頁），復依被告於110年1月8日警詢陳述：「（你與甲○○是
    否有仇恨或糾紛？有無工作、金錢上往來之關係？）無仇恨
    、糾紛。無工作、金錢上往來之關係。」等語（原審卷第15
    5頁），與被告先前警詢陳述因討債關係與甲○○發生金錢爭
    議，之後甲○○即無消息乙情明顯有異，因認被告於起訴前警
    、偵訊陳述，其與甲○○間因討債發生金錢爭議而有過節後未
    再聯絡等情，是否與事實相符，不無可疑。
　⒉被告於原審準備程序及審理時對於被訴附表編號1所示販賣甲
    基安非他命與甲○○之犯行，已坦承不諱，核與證人甲○○於警
    詢、偵查及本院審理時此部分證述情節相符（偵22673號卷
    第109-110、122-123、216頁，本院卷第296-305頁），並有
    甲○○與被告當日使用LINE通訊軟體聯絡之通話紀錄可資佐證
    （偵22673號卷第131-132頁）。參之證人甲○○於警詢、偵查
    及本院審理時均一致證述：附表編號1被告販賣的甲基安非
    他命品質不好，吃了都沒什麼感覺，有向被告反應，所以才
    會有附表編號2的交易，可能是他第一次賣我的品質不好，
    這次有比較大包給我（偵22673號卷第122、123頁，本院卷
    第303頁），佐以被告與甲○○使用LINE通訊軟體於109年6月5
    日對話紀錄：甲○○：「良哥！後面這些沒效果怎麼辦？推不
    動，你看如何？」，被告：「恩」、「還有多少」，甲○○：
    「約剩3個」，被告：「恩」、「晚點密你」、「頭家多沒
    有接啊」、「我找不到那可能明天」，甲○○：「那怎麼辦？
    我自己舊的都耗完了，現全軟綿綿，明天怎上班，又不能請
    假，這下糗Ｊ」，被告：「那妳過招我」、「你在哪兒」，
    甲○○：「你在哪？」，被告：「魔手」，甲○○：「聊聊！3
    分到」（偵22673號卷第132-133頁），而被告確於109年6月
    5日當日在約定之○○○○飲料店再為附表編號2販賣甲基安非他
    命予甲○○之犯行（如下述），被告於警詢亦供述在甲○○反應
    甲基安非他命沒有效果後，確有聯絡其上手，但上手沒有接
    電話（偵22673號卷第16頁），顯屬對於附表編號1販賣毒品
    行為以示負責的售後服務，倘被告非附表編號1販賣毒品交
    易的賣方，甲○○應不致於特地向非賣方之被告反應品質不佳
    ，要求被告處理之理，被告亦大可不予理會，應不致於還會
    為此聯絡其毒品來源，足認甲○○證述附表編號1所示向被告
    購買甲基安非他命乙情，符合事實，被告嗣於原審為此部分
    自白之供述，其自白之事實與上開事證無違，自堪可採信。
　⒊辯護意旨雖以檢察官起訴附表編號1犯行，僅有證人甲○○警、
    偵訊之證言，尚嫌速斷，然證人甲○○於本院審理時以證人身
    分具結所為此部分之證言，與其先前警、偵訊證述情節相符
    ，且除證人甲○○之證言外，另有前引被告與甲○○於109年5月
    27日使用LINE聯繫之通話紀錄及同年6月5日反應附表編號1
    購買之毒品品質不佳，雙方再為附表編號2毒品交易之對話
    訊息可資佐證，更何況被告嗣於原審審理時已自白附表編號
    1之犯行。
　⒋辯護意旨另主張本案無證據證明被告有意圖賺取差價以營利
    之意思，應以轉讓或幫助罪名相繩。惟販賣毒品罪之成立，
    關於毒品交易時間、地點、金額及數量之磋商、毒品之實際
    交付與收取價款，屬販賣毒品罪之重要構成要件核心行為。
    而所謂合資、代購、調貨行為是否構成販賣，自應視行為人
    在買賣毒品過程中之交易特徵究係立於賣方之立場而於向上
    游取得貨源後以己力為出售，抑或立於買方立場而代為聯繫
    賣家，而為不同評價。若行為人接受買方提出購買毒品之要
    約並收取交易價金後，以己力單獨與賣方連繫買賣而直接將
    毒品交付買方，自己完成買賣之交易行為，阻斷毒品施用者
    與毒品提供者間聯繫管道，藉以維持其本身直接與買方毒品
    交易之適當規模，縱使其所交付之毒品係另向上游毒販所購
    得，然其調貨交易行為仍具有以擴張毒品交易以維繫自己直
    接為毒品交易管道之模式，自屬販賣行為（最高法院109年
    度台上字第4409號判決參照）。經查：
　⑴被告於原審準備程序時對於附表編號1所示時、地，交付半兩
    甲基安非他命予甲○○，並向甲○○收取價金新臺幣(下同)22,0
    00元之事實，並未爭執，核屬一方移轉毒品所有權於他方，
    他方支付價金之買賣行為，且據證人甲○○於本院審理時證述
    ：「（問：剛才辯護人講的跟他『拿』，就是指跟他『購買』？
    ）是」、「（問：『買』跟『拿』的意思能否分辨？）就是我拿
    錢給他，他拿貨給我」、「（問：當天的交易模式？）一手
    交錢一手交貨」等語（本院卷第299-300、302頁），已明確
    證述係支付金錢向被告「購買」毒品。
　⑵證人甲○○復於本院審理時明確證述：不知道LINE對話中被告
    的上手「頭家」是何人，被告不可能介紹給我認識。（問：
    既然前一次交易毒品的品質就不好了，為何還要再付錢跟被
    告買？）因為我沒得買，我不知道他的上手是誰，沒有辦法
    聯絡到他的上手，我沒有地方可以買，是被告問我要不要毒
    品等語（本院卷第299、304、305頁）。可見被告是自行與
    其毒品來源聯繫，取得甲基安非他命毒品後，再聯絡甲○○提
    出販賣之要約，雙方就販賣毒品之種類、數量、價金磋商，
    經甲○○承諾而於附表編號1所示時、地完成交易，證人甲○○
    並無被告毒品來源的聯繫管道，僅能被動的與被告議定買賣
    條件。衡以販賣甲基安非他命毒品為法律課以重刑之違法行
    為，多以隱秘方式進行交易，賣方上、下手間，基於規避查
    緝風險，除非有相當的信賴關係，通常不會輕易出面進行交
    易，亦涉及到賣方上、下手間為保有自己的販毒規模與利潤
    問題，此為施用毒品者普遍的認知，且由被告與證人甲○○間
    前述LINE對話內容，證人甲○○係向被告反應附表編號1之甲
    基安非他命品質不佳，被告僅允諾向上手即「頭家」反應，
    甲○○並未追根究底要求被告傳遞上游賣家資訊與聯絡方式可
    得證明，是以被告係以己力自行與其毒品來源交易取得毒品
    後，再居於賣方地位與證人甲○○議價完成交易，阻斷證人甲
    ○○與被告上游毒品來源之聯繫管道至明，被告並無幫助上手
    販賣或幫助甲○○施用毒品可言。
　⑶又毒品量微價高，為政府查緝之違禁物，販賣毒品罪為重罪
    ，依一般社會通念，凡為販賣之不法勾當者，倘非以牟利為
    其主要誘因及目的，應無甘冒遭他人供出來源或遭檢警查緝
    法辦之危險，而平價供應他人施用之理，辯護意旨以被告無
    營利意圖，應論以轉讓或幫助等罪名，尚屬無據。
　㈢綜上事證，被告犯附表編號1所示販賣甲基安非他命與甲○○之
    犯罪事實，事證已臻明確，應予論罪科刑。　　
二、附表編號2、3販賣甲基安非他命
　　被告對於附表編號2、3所示分別販賣第二級毒品甲基安非他
    命予甲○○、盧振民之事實，於偵查及原審審理時均坦承不諱
    （偵22673號卷第348頁，原審卷第95、199頁），核與證人
    甲○○、盧振民於警詢、偵查及甲○○於本院審理時證述情節相
    符（證人甲○○部分見偵22673號卷第111、122-123、216-217
    頁，本院卷第303-304頁；證人盧振民部分見偵22673號卷第
    287-289、324-325頁）。並有被告與甲○○間於109年6月5日
    使用通訊軟體LINE對話紀錄（偵22673號卷第132-133頁）、
    被告與盧振民間於109年11月23日使用通訊軟體LINE對話紀
    錄（偵22673號卷第291頁）可資佐證。因認被告就附表編號
    2、3所示販賣第二級毒品自白之供述，與事實相符，堪可採
    信，其此部分犯行，亦屬事證明確。
三、按販賣毒品之所謂販賣行為，係行為人基於營利之目的，而
    販入或賣出毒品而言。販賣毒品者，其主觀上須有營利之意
    圖，且客觀上有販賣之行為，即足構成，至於實際上是否已
    經獲利，則非所問。即於有償讓與他人之初，係基於營利之
    意思，並著手實施，而因故無法高於購入之原價出售，最後
    不得不以原價或低於原價讓與他人時，仍屬販賣行為。必也
    始終無營利之意思，縱以原價或低於原價有償讓與他人，方
    難謂為販賣行為，而僅得以轉讓罪論處（最高法院93年度台
    上字第1651號判決要旨參照）。又販賣毒品非可公然為之，
    亦無公定價格，各次買賣之價格，當亦各有差異，隨供需雙
    方之資力、關係之深淺、需求之數量、貨源之充裕與否、販
    賣者對於資金之需求如何及殷切與否，以及政府查緝之態度
    ，進而為各種不同之風險評估，而為機動性之調整，是其價
    格標準，自非一成不變，且販賣者從各種「價差」或「量差
    」或係「純度」謀取利潤方式，或有差異，然其所圖利益之
    非法販賣行為目的，則屬相同，並無二致。衡以近年來毒品
    之濫用，危害國民健康與社會安定日益嚴重，治安機關對於
    販賣或施用毒品之犯罪行為，無不嚴加查緝，各傳播媒體對
    於政府大力掃毒之決心亦再三報導，已使毒品不易取得且物
    稀價昂，則被告若非可藉以從中營利，自無平白費時、費力
    ，並甘冒被他人供出來源或遭檢警查緝法辦之危險而與甲○○
    、盧振民為附表編號1至3所示之毒品買賣之理。參以被告本
    身即有施用甲基安非他命之行為，為其於警詢、偵查中供承
    在卷（偵22673號卷第13、224頁），被告經警查獲本案當日
    （109年11月30日）21時02分採尿初步檢驗呈安非他命陽性
    反應，有臺南市政府警察局第一分局送驗尿液及年籍對照表
    、尿液初步檢驗報告單在卷可考（偵22673號卷第65-67頁）
    ，並參被告於原審供述：我去跟別人拿甲基安非他命的話會
    比較便宜，有時候藥頭也會請我施用等語（原審卷第34頁）
    ，堪認被告販賣甲基安非他命與甲○○、盧振民顯有從中賺取
    買賣價差或量差，以滿足自己施用甲基安非他命之需求，是
    其有營利之意圖及事實，要屬合理認定。　　
四、附表編號4轉讓禁藥甲基安非他命
　㈠被告對於附表編號4所示時、地，轉讓禁藥甲基安非他命予吳
    卓翰之事實，於偵查及原審審理時坦承不諱（偵22673號卷
    第348頁，原審卷第34、95、199頁），核與證人吳卓翰警詢
    、偵查中證述情節相符（偵22673號卷第90、160-162頁）。
    並有109年11月30日吳卓翰搭乘友人駕駛之車號000-0000號
    自小客車前往臺南市○○區○○街0號被告住處，吳卓翰下車進
    入被告住處，數分鐘後離開被告住處之監視錄影翻拍照片2
    張在卷可資佐證（併辦警卷第71頁）。
　㈡證人吳卓翰於附表編號4所示時、地自被告住處離開不久，同
    日14時45分行至臺南市○○區○○○街0號前，為警攔查，員警經
    其同意實施搜索，拍打吳卓翰右腳褲管時，掉出吳卓翰甫自
    被告受讓取得之甲基安非他命1包，而為警查扣在案，有臺
    南市政府警察局第五分局同意搜索書（同意人：吳卓翰）、
    109年11月30日14時45分搜索扣押筆錄、扣押物品目錄表、
    收據暨扣案甲基安非他命1包可資佐證（偵22673號卷第97-1
    05頁）。吳卓翰另於109年9月2日、同年11月30日及同年12
    月14日分別施用第二級毒品甲基安非他命，為警查獲，原審
    法院依臺南地檢署檢察官之聲請，於110年1月15日以110年
    度毒聲字第49號裁定吳卓翰應送勒戒處所觀察、勒戒，前述
    吳卓翰為警查獲扣案之甲基安非他命1包（白色結晶，扣於
    臺南地檢署109年度毒偵字第2887號吳卓翰施用毒品案件）
    ，經檢察官送請鑑定，檢出第二級毒品甲基安非他命成分（
    檢驗前淨重0.664公克），亦有原審法院110年度毒聲字第49
    號裁定暨臺南地檢署檢送高雄市立凱旋醫院濫用藥物成品檢
    驗鑑定書在卷可參（本院卷第109-111頁）。
　㈢公訴意旨雖認被告於109年11月30日14時30分許，在臺南市○○
    區○○街0號住處，交付甲基安非他命1包予證人吳卓翰之行為
    ，係涉犯修正後毒品危害防制條例第4條第2項之販賣第二級
    毒品罪嫌。惟查：
　⒈販賣毒品案件，購毒者所稱向某人買受毒品之指證，不得作為有罪判決之唯一證據，仍須調查其他必要之證據，以察其是否與事實相符。良以購毒者供出毒品來源，因而查獲其他正犯或共犯者，法律規定得減輕或免除其刑，其有為邀輕典而為不實之陳述之可能，是購毒者供述之憑信性本不及於一般人，則其所證向某人購買毒品之供述，必須有補強證據，以擔保其供述之真實性。所謂補強證據，係指購毒者之指證外，其他足以證明其關於毒品交易供述真實性之別一證據而言，必須與毒品交易之供述具有相當程度之關聯性，足使一般人對其供述無合理之懷疑存在，而得確信其為真實者，始足當之（最高法院103年度台上字第2050號、102年度台上字第371號判決意旨參照）。　　　　　　　　　　
　⒉被告迭自警、偵訊，迄至原審審理，均否認有於附表編號4所
    示時、地販賣第二級毒品甲基安非他命與吳卓翰之犯行，且
    堅決表示：並未向吳卓翰收錢，吳卓翰說要賖帳，伊有跟他
    說不用拿錢；拿去用就好，不用還了；吳卓翰問伊有沒有可
    以施用的，說要欠著，伊就說不用，這一點給你就好等語（
    偵22673號卷第15、348頁，原審卷第34、210至211頁）。
　⒊證人吳卓翰於附表編號4所示時、地，自被告住處受讓取得甲
    基安非他命1包甫離開，旋遭警方查獲，業如前述，其於當
    日警詢證述：今日警方查扣的毒品是向朋友乙○○購買的，但
    伊今日未帶錢，所以要給被告的錢先欠他；109年11月30日1
    4時25分許朋友載伊去被告家，伊1人進到被告家門口，先按
    門鈴及敲門，被告問伊是誰，伊告知後，被告就下來開門，
    讓伊進去1樓客廳交易，伊跟被告說要買毒品，但沒有錢，
    問被告可否讓伊賒帳，被告說可以後，進去約數分鐘，被告
    就給伊毒品1包；伊與被告認識一段時間了，今日是第1次跟
    被告購買毒品；伊剛關出來，手機沒有任何可以通訊的軟體
    ，也沒有被告的電話，所以今天才會去被告家找他，向被告
    詢問有無毒品可以賣伊，沒有事先跟被告聯繫要去找他；毒
    品價錢是被告說這包毒品就500元賣伊，伊之後有錢就用500
    元還他，伊跟被告說，等伊有錢再還，沒有約定還錢日期等
    語（偵22673號卷第89-90頁)，而指證係以賖帳之方式向被
    告購買甲基安非他命1包，且被告曾明確向其表示所交付之
    甲基安非他命1包價格為500元等情。然證人吳卓翰於同日偵
    查中則證稱：有於今日14時25分至被告位於永康區興國街8
    號住處，向被告購買1包甲基安非他命，費用是500元，還沒
    給被告錢，伊是當場跟被告說要賒帳，被告就說「喔」。伊
    之前沒有賒帳過，伊也沒跟被告說什麼時候要還他，伊跟被
    告說有錢再還，被告說「喔」；伊11月9日剛執行完畢出監
    ，沒有手機可以聯絡，所以想說直接去被告家找被告跟被告
    要電話，被告沒有給伊電話，被告說現在沒有人在用電話，
    都用通訊軟體聯絡，因為伊的手機很舊，沒有辦法用通訊軟
    體聯絡，所以被告沒有給伊聯絡方式，今天是打算如果被告
    在就跟他買毒品。去的時候伊問被告有沒有，就是有沒有毒
    品的意思，伊說伊沒有錢，能不能用欠的，被告就說「喔」
    ，然後就把1包甲基安非他命給伊。伊跟被告說跟你買500元
    ，先欠著，被告就直接拿1包安非他命給伊等語（偵22673號
    卷第161-162頁)，雖仍證述係以賖帳之方式向被告購買500
    元之甲基安非他命1包，然就雙方毒品交易之數量、金額等
    重要磋商過程則改稱：係由其直接向被告表明要購買500元
    之甲基安非他命，被告僅回答「喔」，即將甲基安非他命1
    包交付予伊等語。是證人吳卓翰於甫為警查獲之同一天在警
    、偵訊中對於本件毒品交易過程所為之證述即出現前後歧異
    之情形，則其前揭向被告購買甲基安非他命證詞之憑信性，
    已有瑕疵可指。此外，由證人吳卓翰於警、偵訊中之證述內
    容亦可知，被告確實係在未向吳卓翰收取對價、未與其約定
    何時還款之情形下，即逕自將甲基安非他命1包交付吳卓翰
    ，則被告辯稱係單純轉讓毒品予吳卓翰施用，其並無向吳卓
    翰收取對價之營利意圖乙節，即非全然無稽。從而，公訴意
    旨認被告涉嫌於109年11月30日14時30分許，在臺南市○○區○
    ○街0號住處，販賣第二級毒品甲基安非他命予吳卓翰之犯行
    ，既僅有證人吳卓翰上開前後未盡一致之單一指訴，復欠缺
    其他具有相當程度關聯性、得以補強證人吳卓翰前開向被告
    購買毒品之證述內容確與事實相符之積極證據存在，自難謂
    已達到一般人均不致有所懷疑，而得確信其為真實之程度，
    依嚴格證據法則，尚不得遽為不利被告之認定。　　　
　㈣綜上，被告就附表編號4所示轉讓禁藥甲基安非他命予證人吳
    卓翰所為自白之供述，與事證相符，堪信為真實可採，自應
    予論罪科刑。
參、論罪科刑
一、新舊法比較
　㈠按行為後法律有變更者，適用行為時之法律，但行為後之法
    律有利於行為人者，適用最有利於行為人之法律，刑法第2
    條第1項定有明文。查被告為附表編號1、2所示販賣第二級
    毒品犯行後，毒品危害防制條例第4條第2項及第17條第2項
    規定業於109年1月15日修正公布，同年7月15日起施行。修
    正前毒品危害防制條例第4條第2項之法定刑為「處無期徒刑
    或7年以上有期徒刑，得併科新臺幣1千萬元以下罰金。」，
    修正後之法定刑則為「處無期徒刑或10年以上有期徒刑，得
    併科新臺幣1千5百萬元以下罰金。」；另修正前同條例第17
    條第2項規定「犯第4條至第8條之罪於偵查及審判中均自白
    者，減輕其刑。」，修正後則規定「犯第4條至第8條之罪於
    偵查及歷次審判中均自白者，減輕其刑。」，經比較新、舊
    法之結果，修正後之規定均未較有利於被告，故被告如附表
    編號1、2所示販賣第二級毒品犯行，均應適用被告行為時即
    修正前之規定論處。
　㈡至被告如附表編號3所示販賣第二級毒品犯行，係於上開規定
    生效施行後所犯，應適用修正後之規定。　　　　　
二、又甲基安非他命係毒品危害防制條例第2條第2項第2款所公
    告列管之第二級毒品，亦屬藥事法所規範之禁藥，轉讓甲基
    安非他命，觸犯毒品危害防制條例第8條第2項轉讓第二級毒
    品罪及藥事法第83條第1項轉讓禁藥罪，屬法規競合，應依
    重法優於輕法之法理，擇一處斷。是除甲基安非他命之轉讓
    達淨重10公克以上或成年人轉讓未成年人或轉讓懷胎婦女（
    毒品危害防制條例第8條第6項、第9條）等法定刑重於轉讓
    禁藥之罪名外，應適用藥事法轉讓禁藥罪處斷。　　
三、論罪
　㈠核被告如附表編號1、2所為，均係犯修正前毒品危害防制條
    例第4條第2項之販賣第二級毒品罪；如附表編號3所為，係
    犯修正後毒品危害防制條例第4條第2項之販賣第二級毒品罪
    ；如附表編號4所為，係犯藥事法第83條第1項之轉讓禁藥罪
    。公訴意旨認被告如附表編號4所為，亦構成修正後毒品危
    害防制條例第4條第2項之販賣第二級毒品罪，然依卷內證據
    僅能認定被告係犯藥事法第83條第1項之轉讓禁藥罪，業如
    前述，公訴意旨引用毒品危害防制條例第4條第2項之論罪法
    條容有未恰，惟轉讓甲基安非他命之基本社會事實同一，爰
    依法變更起訴法條。被告持有第二級毒品之低度行為，分別
    為其各次販賣第二級毒品之高度行為所吸收，均不另論罪；
    至藥事法對於持有禁藥之行為，既未設處罰規定，則被告轉
    讓前持有禁藥甲基安非他命之低度行為，為轉讓禁藥實質行
    為之一部不另論罪。被告所犯附表編號1至3所示3次販賣第
    二級毒品甲基安非他命及附表編號4所示轉讓禁藥犯行，犯
    意各別，行為互殊，應予分論併罰。　
　㈡臺南地檢署檢察官移送併辦之犯罪事實（110年度偵字第2093
    號），與本案起訴犯罪事實均屬同一事實，應併予審理。
　㈢刑之減輕事由
　⒈被告於偵查及原審審理中均自白附表編號2、3所示販賣第二
    級毒品犯行，此部分各合於修正前及修正後毒品危害防制條
    例第17條第2項減輕其刑之要件，爰依上開規定，分別減輕
    其刑。
　⒉按行為人轉讓同屬禁藥之第二級毒品甲基安非他命（未達法
    定應加重其刑之一定數量）予成年人（非孕婦），依重法優
    於輕法之原則，擇較重之藥事法第83條第1項轉讓禁藥罪論
    處，如行為人於偵查及歷次審判中均自白，仍應適用毒品危
    害防制條例第17條第2項規定減輕其刑（最高法院刑事大法
    庭109年度台上大字第4243號裁定意旨參照）。被告所犯附
    表編號4所示轉讓禁藥甲基安非他命犯行，於偵查及原審審
    理時均自白犯罪，其所為雖應依藥事法轉讓禁藥罪論處，惟
    參之前揭說明，仍應適用修正後毒品危害防制條例第17條第
    2項規定，減輕其刑。
　⒊被告雖主張附表編號2所示販賣甲○○之毒品來源為汪子雄，附
    表編號3所示販賣盧振民之毒品來源為甲○○，並於109年12月
    29日警詢時供述：109年10月23日前後，在其住處，以4,000
    元向甲○○購入甲基安非他命，於109年11月17日至同年11月2
    4日期間，在臺南市東區○○○路○○○○前，先後2次以4,000元、
    5,000元之價格，向甲○○購入甲基安非他命等語，據以主張
    有毒品危害防制條例第17條第1項供出毒品來源減刑規定之
    適用。惟查：
　⑴毒品危害防制條例第17條第1項規定所稱「供出毒品來源，因
    而查獲其他正犯或共犯者」，係指犯罪行為人供出毒品來源
    之對向性正犯，或與其具有共同正犯、共犯（教唆犯、幫助
    犯）關係之毒品由來之人的相關資料，諸如其前手或共同正
    犯、共犯之姓名、年籍、住居所或其他足資辨別之特徵等項
    ，使調查或偵查犯罪之公務員得據以對之發動調查或偵查程
    序，並因此而確實查獲其人、其犯行者，始足該當（最高法
    院99年度台上字第2218號判決意旨參照）。　
　⑵警方依被告供述調取109年11月17日至同年11月24日期間被告
    所駕駛車號00-0000號銀色自小客車與甲○○騎乘之021-LVK重
    機車之車牌辨識紀錄，被告駕駛上開自小客車與甲○○騎乘上
    開重機車，於109年11月20日22時至翌日凌晨1時許，均有行
    經臺南市東區○○○路、○○路、○○路及○○路等路段，而於110年
    1月8日警詢時提示前述行車軌跡詢問被告，被告隨即改稱10
    9年11月20日22時至翌日凌晨1時許，即其與甲○○交易毒品之
    時、地等語（原審卷第154頁被告110年1月8日警詢筆錄），
    然被告嗣於110年1月18日原審準備程序時改稱：附表編號1
    、2所示販賣甲○○之毒品來源都是綽號「頭家」的人（原審
    卷第96頁），是其關於本案毒品來源之供述，已有前後不一
    致之情形，難謂無瑕疵可指。證人甲○○經本院傳訊到庭，已
    具結作證否認販賣甲基安非他與被告之事實（本院卷第304-
    305頁），經查閱臺灣高等法院甲○○前案紀錄，除於109年7
    月9日轉讓甲基安非他命予吳嘉茂，經原審法院110年度訴字
    第182號判處有期徒刑6月確定外，並無於109年間因販賣毒
    品經偵查起訴之紀錄（本院卷第143-164頁），堪認證人甲○
    ○否認販賣甲基安非他命與被告之證言，與卷內證據資料相
    符，應非虛言。
　⑶前經原審函詢結果，臺南市政府警察局第一分局以110年1月2
    5日南市警一偵字第1100017202號函查覆：被告僅口述其毒
    品來源為甲○○，未提供任何客觀資料佐證甲○○販毒犯行，故
    無從追查（原審卷第111頁），臺南地檢署以110年1月27日
    南檢文慮109偵22673字第1109005649號函查覆：未因被告乙
    ○○供出毒品來源而查獲其他正犯或共犯（原審卷第113頁）
    。是本件並無因被告之供述而查獲其毒品上手情事，被告自
    無從依毒品危害防制條例第17條第1項規定減輕或免除其刑
    。　
　⒋辯護意旨雖以被告本案販賣第二級毒品犯罪情節與所犯法定
    刑相較，有情輕法重之憾，請求依刑法第59條規定酌量減輕
    其刑。惟按刑法第59條之酌量減輕其刑，必於犯罪之情狀，
    在客觀上足以引起一般同情，認為即予宣告法定最低度刑期
    ，猶嫌過重者，始有其適用（最高法院45年台上字第1165號
    、51年台上字第899號判決意旨參照）。又所謂法定最低度
    刑，於遇有依其他法定減輕事由減輕其刑時，係指減輕後之
    最低度處斷刑而言。本案被告如附表編號2、3所示販賣第二
    級毒品犯行，依前揭規定減刑後，處斷刑之最低刑度已大幅
    降低，刑罰嚴峻程度已相對和緩，已無情輕法重之憾；另附
    表編號1部分雖因被告未符合偵審中自白之要件，致未能依
    修正前毒品危害防制條例第17條第2項規定減輕其刑，惟毒
    品戕害國民健康至鉅，製造、運輸、販賣等行為情節尤重，
    更應嚴加非難，所為實乃法所不容而懸為厲禁，被告前已有
    販賣毒品之前案紀錄，本案行為時仍在假釋期間，對於上情
    自應知之甚詳，竟仍涉險為之，不僅助長毒品氾濫之風，並
    危害他人身心健康，其犯罪當時又無因不得已而為之情由，
    依一般國民社會感情，殊無情輕法重而情堪憫恕之酌減餘地
    ，因認被告本案販賣第二級毒品犯行均不符合刑法第59條酌
    減其刑之要件，併予敘明。　　　　
四、上訴之判斷
　㈠撤銷改判部分（即附表編號4轉讓禁藥部分）　
　⒈原審判決後，最高法院刑事大法庭於110年8月18日作成109年
    度台上大字第4243號刑事裁定，即行為人轉讓禁藥甲基安非
    他命（未達法定應加重其刑之一定數量）予成年人（非孕婦
    ），如於偵查及歷次審判中均自白，仍應適用毒品危害防制
    條例第17條第2項規定減輕其刑。原審判決時，上開大法庭
    裁定尚未公告，因而未及審酌，而就被告附表編號4轉讓禁
    藥部分未依上開規定減輕其刑，既有未洽，被告上訴主張此
    部分量刑過重，非無理由，應由本院撤銷改判之。
　⒉原審關於附表編號4所為罪刑之宣告，既經本院撤銷改判，則
    原判決關於附表編號1至4所定應執行刑，即失所附麗，應併
    予撤銷。　　
　⒊爰以行為人之責任為基礎，審酌被告前有施用毒品、販賣毒
    品及寄藏子彈等犯行受刑之宣告與執行，有臺灣高等法院被
    告前案紀錄表在卷足憑，素行不佳，並審酌被告無償轉讓吳
    卓翰之禁藥甲基安非他命數量尚微（驗前淨重0.664公克）
    ，係僅供吸食的少量，散布毒品之危害有限。兼衡被告於原
    審陳述○○肄業之教育程度，未婚，小孩已成年，從事○○，月
    薪0萬餘元，須扶養同住之母親之家庭經濟與生活狀況等一
    切情狀（原審卷第212-213頁），爰就附表編號4轉讓禁藥之
    犯行量處如主文第二項所示之刑。
　⒋沒收部分
　　被告附表編號4所示轉讓吳卓翰之禁藥甲基安非他命，業經
    扣案，並經檢察官送請鑑定，檢出禁藥亦為第二級毒品甲基
    安非他命成分，有高雄市立凱旋醫院檢驗定書卷可憑（本院
    卷第111頁，並參閱臺南地檢署109年度毒偵字第2887號、原
    審法院110年度毒聲字第49號吳卓翰觀察勒戒案件），堪認
    係違禁物（檢驗後淨重0.652公克），不問屬於犯罪行為人
    與否，均應依毒品危害防制條例第18條第1項前段規定，宣
    告沒收銷燬之。至於直接用以盛裝該毒品之包裝袋，與所盛
    裝之毒品已無法完全析離，應整體視為查獲之毒品一併沒收
    銷燬之，至於因檢驗取樣部分，因已用罄滅失，自無庸再為
    沒收銷燬之諭知。　　　
　㈡駁回上訴部分（即附表編號1至3販賣第二級毒品部分）
　⒈原審以被告犯附表編號1至3所示販賣第二級毒品罪，均事證
    明確，依修正前、後毒品危害防制條例第4條第2項、第17條
    第2項、現行毒品危害危害防制條例第19條第1項，刑法第2
    條第1項前段、第11條前段、第38條之1第1項前段、第3項之
    規定，審酌被告有施用及販賣毒品之前案紀錄，猶無視毒品
    對於人體健康之戕害及國家杜絕毒品之禁令，而為本案附表
    編號1至3所示販賣甲基安非他命犯行，足令購買毒品者沉迷
    毒癮無法自拔，助長施用毒品歪風，甚至引發各式犯罪，於
    社會治安及國民健康均有相當負面影響，行為實有不當；惟
    念被告尚能於偵查、原審審理時坦認犯行，且所販賣之毒品
    數量非鉅、對象為甲○○、盧振民二人，散布毒品之犯罪情節
    尚非嚴重；兼衡被告之智識程度、家庭狀況等一切情狀，分
    別量處如附表編號1至3原審宣告刑欄所示之刑，並就沒收部
    分說明：⒈扣案SAMSUNG廠牌行動電話1支（含0000000000門
    號SIM卡1張），係被告持以供附表編號1至3所示販賣第二級
    毒品犯行所用之物，除據被告陳明外，並有前揭LINE通訊軟
    體對話紀錄可資佐證，不問屬於犯罪行為人與否，均應依毒
    品危害防制條例第19條第1項規定，於被告附表編號1至3所
    示各次販賣第二級毒品罪主文項下宣告沒收。⒉如附表編號1
    至3所示未扣案之各次販賣第二級毒品價額，為被告之犯罪
    所得，且未據扣案，均應依刑法第38條之1第1項、第3項規
    定，於附表編號1至3所示各次販賣第二級毒品罪主文項下宣
    告沒收，於全部或一部不能沒收或不宜執行沒收時，追徵其
    價額。核原審判決此部分認事用法俱無違誤，所為刑之宣告
    ，亦係以行為人之責任為基礎，經審酌刑法第57條各款所列
    事項及其他一切情狀後而為，所量定之刑亦未逾越法定刑範
    圍或有何違反比例、公平及罪刑相當原則，亦稱允當。被告
    仍執前詞提起上訴，為無理由，應予駁回。
　⒉至於被告經警於109年11月30日分別在臺南市○○區○○○街0號前
    查扣之現金3,500元及在同區○○街0號住處查扣之現金3,100
    元，已據被告於警詢供述：所查扣之上開現金均為其零用錢
    等語（偵22673號卷第12、13頁），被告於警方查扣當日並
    無販賣毒品收取價金之犯行，卷內復無證據足資證明上開扣
    案現金與本案有何關聯性，自無從為沒收之宣告。原審就此
    部分雖未說明，然不予宣告沒收之結果並無不合，附此敘明
    。　　　　
　㈢本院撤銷改判如附表編號4所處之刑，依刑法第41條第3項得
    易服社會勞動，與上訴駁回部分即附表編號1至3原審所處之
    刑，非屬刑法第50條第1項得併合處罰之罪刑，爰不另定應
    執行之刑。
五、被告經合法傳喚，無正當理由未到庭，爰不待其陳述，逕行
    判決。
據上論斷，應依刑事訴訟法第368條、第369條第1項前段、第371
條、第364條、第299條第1項前段，藥事法第83條第1項，現行毒
品危害防制條例第17條第2項、第18條第1項前段，判決如主文。
 
本案經檢察官江孟芝提起公訴並移送併辦，檢察官陳建弘到庭執
行職務。
中　　華　　民　　國   110    年    12    月    7    日
                  刑事第六庭    審判長法  官  張瑛宗　
                                      法  官  李秋瑩
                                      法  官  林逸梅
以上正本證明與原本無異。
如不服本判決應於收受送達後二十日內向本院提出上訴書狀，其
未敘述上訴理由者，並得於提起上訴後二十日內向本院補提理由
書狀（均須按他造當事人之人數附繕本）「切勿逕送上級法院」
。
                                       書記官  施淑華
中　　華　　民　　國   110    年    12    月    7    日
附錄本案論罪科刑法條全文
(109年7月15日修正施行前)毒品危害防制條例第4條
製造、運輸、販賣第一級毒品者，處死刑或無期徒刑；處無期徒
刑者，得併科新臺幣2千萬元以下罰金。
製造、運輸、販賣第二級毒品者，處無期徒刑或7年以上有期徒
刑，得併科新臺幣1千萬元以下罰金。
製造、運輸、販賣第三級毒品者，處7年以上有期徒刑，得併科
新臺幣7百萬元以下罰金。
製造、運輸、販賣第四級毒品者，處5年以上12年以下有期徒刑
，得併科新臺幣3百萬元以下罰金。
製造、運輸、販賣專供製造或施用毒品之器具者，處1年以上7年
以下有期徒刑，得併科新臺幣1百萬元以下罰金。
前五項之未遂犯罰之。

(109年7月15日修正施行後)毒品危害防制條例第4條
毒品危害防制條例第4條
製造、運輸、販賣第一級毒品者，處死刑或無期徒刑；處無期徒
刑者，得併科新臺幣3千萬元以下罰金。
製造、運輸、販賣第二級毒品者，處無期徒刑或10年以上有期徒
刑，得併科新臺幣1千5百萬元以下罰金。
製造、運輸、販賣第三級毒品者，處7年以上有期徒刑，得併科
新臺幣1千萬元以下罰金。
製造、運輸、販賣第四級毒品者，處5年以上12年以下有期徒刑
，得併科新臺幣5百萬元以下罰金。
製造、運輸、販賣專供製造或施用毒品之器具者，處1年以上7年
以下有期徒刑，得併科新臺幣1百50萬元以下罰金。
前五項之未遂犯罰之。

藥事法第83條
明知為偽藥或禁藥，而販賣、供應、調劑、運送、寄藏、牙保、
轉讓或意圖販賣而陳列者，處7年以下有期徒刑，得併科新臺幣5
千萬元以下罰金。
犯前項之罪，因而致人於死者，處7年以上有期徒刑，得併科新
臺幣1億元以下罰金；致重傷者，處3年以上12年以下有期徒刑，
得併科新臺幣7千5百萬元以下罰金。
因過失犯第1項之罪者，處2年以下有期徒刑、拘役或科新臺幣5
百萬元以下罰金。
第1項之未遂犯罰之。

附表       編號 時間 對象 販賣或轉讓毒品種類、數量、價金（新臺幣） 販賣或轉讓方式 原審宣告刑 本院宣告刑  地點       1 109年05月27日 19時30分許 甲○○ 販賣半兩之甲基安非他命、22,000元 乙○○以門號0000000000號行動電話綁定之LINE通訊軟體與甲○○聯絡交易毒品事宜後，於左列時、地，販賣第二級毒品甲基安非他命與甲○○。 乙○○販賣第二級毒品，處有期徒刑柒年肆月。扣案之SAMSUNG廠牌行動電話壹支(含0000000000號行動電話門號SIM壹張)，沒收；未扣案販賣第二級毒品所得新臺幣22,000元沒收，於全部或一部不能沒收或不宜執行沒收時，追徵其價額。 上訴駁回。  臺南市○○區○○路與○○路「○○○○」飲料店前       2 109年06月05日 20時50分許 甲○○ 販賣重量不詳之甲基安非他命1包、5,000元 乙○○以門號0000000000號行動電話綁定之LINE通訊軟體與甲○○聯絡交易毒品事宜後，於左列時、地，販賣第二級毒品甲基安非他命與甲○○。 乙○○販賣第二級毒品，處有期徒刑參年捌月。扣案之SAMSUNG廠牌行動電話壹支(含0000000000號行動電話門號SIM卡壹張)，沒收；未扣案販賣第二級毒品所得新臺幣5,000沒收，於全部或一部不能沒收或不宜執行沒收時，追徵其價額。 上訴駁回  臺南市○○區○○路與○○路「○○○○」飲料店前       3 109年11月23日 15時50分許 盧振民 販賣重量不詳之甲基安非他命1包、2,000元 乙○○以門號0000000000號行動電話綁定之LINE通訊軟體與盧振民聯絡交易毒品事宜後，於左列時、地，販賣第二級毒品甲基安非他命與盧振民。 乙○○販賣第二級毒品，處有期徒刑伍年貳月。扣案之SAMSUNG廠牌行動電話壹支(含0000000000號行動電話門號SIM卡壹張)，沒收；未扣案販賣第二級毒品所得新臺幣2,000沒收，於全部或一部不能沒收或不宜執行沒收時，追徵其價額。 上訴駁回  臺南市○○區○○路00號       4 109年11月30日14時30分許 吳卓翰 轉讓禁藥甲基安非他命1包（含袋重約0.94公克，檢驗前淨重0.664公克，檢驗後淨重0.652公克）。 吳卓翰於左列時間，前往乙○○左列住處，自乙○○無償取得左列禁藥甲基安非他命，並甫自乙○○上址住處離開時，為警於同日14時45分許，在臺南市○○區○○○街0號前查獲，扣得左列甲基安非他命1包。 乙○○犯轉讓禁藥罪，處有期徒刑柒月。 原判決撤銷。 乙○○犯轉讓禁藥罪，處有期徒刑伍月。 扣案甲基安非他命壹包（檢驗後淨重零點陸伍貳公克）沒收銷燬之。  臺南市○○區○○街0號住處